台灣高等法院刑事判決　　　　　　　　　　　　　　九十一年度上易字第四四五號
　　上　訴　人　臺灣臺北地方法院檢察署檢察官
　　上　訴　人
　　即　被　告　甲○○
　　　　　　　　乙○○
右上訴人因被告恐嚇等案件，不服台灣臺北地方法院九十年度易字第四七號號中華
民國九十一年一月四日第一審判決（起訴案號：台灣臺北地方法院檢察署八十九年度
偵字第五八六九號），提起上訴，本院判決如左：
    主  文
上訴駁回。
    事  實
一、甲○○（曾因參與犯罪組織，經本院八十八年度上更 (一)字第八三三號處有期
    徒刑一年，並均應於刑之執行完畢或赦免後，令入勞動場所強制工作三年；又因
    殺人未遂，經本院以九十年度上訴字第一三二四號判處有期徒刑六年；均尚未確
    定）、乙○○於民國八十九年一月十二日三時許，前往臺北市○○街一九一號五
    樓「Ｕ２撞球店」打撞球，消費完畢後，乃向收費之店員謝君琦稱渠服務態度不
    佳，謝君琦便先行墊付渠等消費金額新台幣（下同）五十元，渠等便離去，未幾
    ，旋帶同五、六名姓名、年籍不詳之成年男子返回「Ｕ２撞球店」，渠等乃共同
    基於意圖為自己財產上不法利益之犯意聯絡，藉稱打得不爽，向謝君琦恫稱：「
    你很大膽，敢向我收錢，你明日是否來上班，要在樓下給你死」及向謝君琦恐嚇
    稱：要其小心點，不然會死得很難看等語，拒絕付帳，因此獲得免付上開消費金
    額之不法利益。謝君琦因受恐嚇而心生畏懼，於次（十三）日即行辭職，不敢再
    到「Ｕ２撞球店」上班。
二、案經臺北市政府警察局松山分局報告臺灣臺北地方法院檢察署檢察官偵查起訴。
    理  由
壹、有罪部分：
一、原審訊據被告甲○○固承認當日確實有至「Ｕ２撞球店」打撞球、消費，惟均矢
    口否認有恐嚇得利之犯行，被告甲○○於原審辯稱：伊有以三字經罵謝君琦，但
    絕對有付撞球的費用五十元，縱使伊曾恐嚇謝君琦，謝君琦現在人也好好的云云
    ；另本院訊據被告乙○○辯稱：伊與甲○○是自小認識的朋友。當天是由甲○○
    約伊到『Ｕ２』打球，當天是打多少錢，已忘記。伊其實並不認識謝君琦，而當
    天因為剛要開燈打球，臨時有事要離開，謝君琦表示店裡不打也要付基本消費五
    十元。該五十元是由謝君琦先墊付，後來甲○○有拿五十元給謝君琦。之後我們
    在附近喝酒後，大家說要去打球，於是就一起上樓。我們第二次到球店的時候，
    並沒有打球，是伊朋友打的。記得當時有付帳。而且並沒有出言恐嚇謝君琦的事
    情，伊是冤枉的。至於其他人是否有恐嚇謝君琦我並不知情。謝君琦沒有上班與
    伊無關等語。經查：
（一）右揭犯罪事實，業據證人即「Ｕ２撞球店」負責人丙○○及證人謝君琦於原審
      到庭證述屬實，證人丙○○於原審證稱：八十九年一月初，甲○○跟乙○○在
      半夜時來打球，說打得不爽，跟當時看店的店員謝君琦說：『你敢向我收錢，
      明天你是否來上班，要在樓下給你死』，謝君琦很害怕，就沒收錢，隔天謝君
      琦有上一天班，之後就再也沒來上班等語（見原審卷第二七頁院九十年三月二
      十三日訊問筆錄參照）。證人謝君琦亦於偵查及原審中證稱：當天甲○○及乙○○來了兩趟，第一次渠等打了三分鐘，消費金額為五十元，渠等乃向伊表示
      伊之服務態度不好，便由伊先墊錢，之後渠等又帶了五、六個人前來店裡和老
      闆講話，臨走時又揚言伊服務態度不佳，要小心一點，不然會讓伊死的很難看
      ，伊聽後害怕，隔天伊便辭職等語（見偵查卷第七四頁背面，原審卷第六四頁
      九十年四月二十四日訊問筆錄參照）。
（二）且被告乙○○亦承認當天同去之五、六名友人之一有對謝君琦說過如犯罪事實
      欄所載的話語之事實，足認被告甲○○、乙○○等確涉前開事實甚明，被告甲○○、乙○○等所辯，顯係事後卸責之詞，均不足採信，本件事證明確，被告
      甲○○、乙○○等之犯行堪以認定。
二、核被告甲○○、乙○○二人所為，係犯刑法第三百四十六條第二項之恐嚇得利罪
    ，應依同條第一項規定刑度處斷。被告甲○○、乙○○二人及另外五、六名姓名
    、年籍不詳之成年男子間具有犯意聯絡及行為分擔，為共同正犯。
三、原審以被告甲○○、乙○○罪證明確，適用刑法第二十八條、第三百四十六條第
    二項、第一項，罰金罰鍰提高標準條例第一條前段，並審酌被告甲○○、乙○○
    二人犯罪之動機、目的、手段，犯罪後猶飾詞卸責、毫無悔意等一切情狀，各判
    處有期徒刑十月。復說明如四部分因無證據加以證明且與論科部分有裁判上一罪
    之關係，不另為無罪之諭知。認事用法並無不合，量刑亦屬適當，被告乙○○上
    訴意旨仍執前詞否認犯罪，而指摘原判決不當，為無理由，應予駁回。另被告甲○○雖對於原審判決不服提起上訴，惟泛稱原判決昧於事實，推定犯罪，認事用
    法有重大違誤，但未具體指摘原判決有何不當，應認被告甲○○之上訴為無理由
    ，應予駁回。
四、公訴意旨另以：被告甲○○、乙○○均又於八十八年十月中旬某日，夥同另真實
    身分不詳之男子，共同前往上開「Ｕ２撞球店」，由被告甲○○無故勒住丙○○
    頸部，並出拳毆打丙○○腹部（惟未成傷），藉此方式使丙○○心生畏怖，假稱
    其在慈祐宮殺了一名男子致重傷，現在跑路中，要丙○○為其籌措跑路費，丙○○為免惹禍上身，當場交付現金七千元，因認被告甲○○、乙○○此部分所為，
    涉犯刑法第三百四十六條第一項之恐嚇取財罪嫌等語。訊據被告甲○○、乙○○
    均堅詞否認有右揭恐嚇取財犯行，被告甲○○辯稱：當天友人王登賢與伊一同前
    往「Ｕ２撞球店」打球，伊向丙○○借錢，丙○○表示身上只剩七千元，並表示
    伊可以先拿去用等語；被告乙○○則以當天並未前往「Ｕ２撞球店」等語置辯。
    經查，前開事實除被害人丙○○之指訴外，並未提出其他確切之佐證以供查證，
    自難憑其片面指訴，遽予對被告論罪處刑；況查證人王登賢於九十年五月九日在
    原審到庭證稱：有聽到丙○○跟甲○○說「你先拿去沒關係」等語（見原審卷第
    一０三頁訊問筆錄參照），且丙○○亦未指訴乙○○當天有在場之情形。是被告
    甲○○、乙○○二人所辯尚屬可採。此外，復查無其他積極證據足認被告甲○○
    、乙○○等涉有此部分恐嚇取財之犯行，惟公訴意旨認此部分與前開有罪部分有
    裁判上一罪關係，爰不另為無罪之諭知，附此敘明。
貳、維持無罪部分：
一、公訴意旨略以：被告甲○○藉勢其為「松山五分埔」或「後山埔」一帶之不良份
    子，偕同友人被告乙○○（綽號一鳥）或真實身分不詳之男子多人，意圖為自己
    不法所有或利益，基於犯意聯絡，多次於夜間或凌晨時分，前往台北市○○區○○街一九一號五樓「Ｕ２撞球店」，藉故向該店負責人丙○○恐嚇交付財物，及
    拒絕給付撞球之消費款，其情形：（一）八十七年十一月底某日，被告甲○○、
    乙○○及另二名真實身分不詳之男子，前往台北市○○區○○街一九一號五樓「
    Ｕ２撞球店」，由被告甲○○勒住該店負責人丙○○頸部，以之前曾在店內與他
    人發生傷害案件，賠款三萬元，要丙○○拿錢出來賠償，被告甲○○並恫稱「我
    身上背了多條案件，刑期都十幾年，我命只有一條，你錢那麼多，拿錢乾脆一點
    」等語；被告乙○○則在旁助勢，其餘二人則分持西爪刀、開山刀守在店外電梯
    口把風，丙○○基於不敢惹惱渠等及花錢消災心理，交予被告甲○○現金二萬元
    。（二）於八十九年一月二十三日凌晨零時三十分許，被告乙○○一人單獨前往
    「Ｕ２撞球店」，藉稱刑事組、少年隊都在找小白（意指被告甲○○），小白說
    你是警方線民，要給他一個交待，以言語辱罵三字經後即離去，該店員工依丙○○指示撥打電話報警。當日凌晨一時許，被告乙○○向不知情之友人鄭國祥、吳
    賢賓、黃國庭假稱遭人欺侮，要求渠等共同前往「Ｕ２撞球店」，被告乙○○返
    回該店後，即以脅迫口吻，向丙○○反問「你店還要不要開？」，適有台北市警
    察局松山分局松山派出所警員執行臨檢勤務巡經該址六樓，接獲勤務中心通報有
    人於五樓滋事，隨即下樓查看，當場查獲在店內滋事之乙○○，及陪侍在旁不語
    之鄭國祥，吳賢賓、黃國庭原在該址樓下等候，聞悉上情後，為避免受累，立即
    離去現場，因認被告甲○○涉有刑法第三百四十六條第一項之恐嚇取財罪嫌，被
    告乙○○涉有刑法第三百四十六條第一項之恐嚇取財罪嫌及同法第三百零五條之
    恐嚇罪嫌等語。
二、按犯罪事實應依證據認定之，無證據不得推定其犯罪事實，刑事訴訟法第一百五
    十四條定有明文。所謂證據，須適於為被告犯罪事實之證明者，始得採為斷罪資
    料，如未能發現相當證據，或證據不足以證明，自不能以推測或擬制之方法，以
    為裁判基礎（最高法院五十三年台上字第二七五○號及四十年台上字第八十六號
    判例參照）。再按以被害人之陳述為認定犯罪之依據時，必其陳述並無瑕疵，且
    就其他方面調查，又與事實相符，始能認有證據能力（最高法院六十一年度台上
    字第三０九九號判例參照）。所謂無瑕疵，係指被害人所為不利被告之陳述，與
    社會上一般生活經驗或卷存其他客觀事實並無矛盾而言。至所謂就其他方面調查
    認與事實相符，非僅以所援用之旁證足以證明被害結果為已足，尤須綜合一切積
    極佐證，除認被告確為加害人之可能外，在推理上無從另為其他合理原因之假設
    ，有不合於此，即不能以被害人之陳述作為論斷之證據。
三、公訴人認被告甲○○涉有刑法第三百四十六條第一項之恐嚇取財罪嫌，被告乙○○涉有刑法第三百四十六條第一項之恐嚇取財罪嫌及同法第三百零五條之恐嚇罪
    嫌，無非以被害人丙○○之指訴及證人即執行臨檢勤務之警員簡曾傑、郭進龍之
    證述為其論據。
四、訊據被告甲○○、乙○○均堅詞否認右揭恐嚇取財及恐嚇之犯行，甲○○辯稱該
    二萬元係八十七年十一月間向丙○○所借等語；乙○○則以該二萬元係甲○○於
    八十七年十一月間向丙○○所借，伊僅在旁，並無恐嚇之行為，至於八十九年一
    月二十三日，伊有前往「Ｕ２撞球店」，有一個便服警察將伊帶至旁邊的包廂，
    表示警察之身分，伊便離開，嗣即找鄭國祥、吳賢賓、黃國庭等人一同前往「Ｕ
    ２撞球店」，詎渠等一至「Ｕ２撞球店」，警察便已在店內，旋遭警帶回派出所
    等語置辯。經查：
（一）就被告甲○○、乙○○涉嫌於八十七年十一月間向丙○○恐嚇取財之犯行部分
      ，僅告訴人丙○○之指訴，告訴人丙○○雖亦表示曾向管區警員黃信昌備案。
      證人黃信昌則於原審到庭證稱：八十九年初戶口查察時，丙○○曾向其表示有
 一綽號「小白」之人於八十八年初持刀恐嚇取財兩、三萬元等語（見原審卷第
      一一三頁，九十年五月三十日訊問筆錄）；證人黃信昌並未目擊事實發生之經
      過，上開所證述之內容為得自丙○○傳述，其性質屬傳聞證據，不足採為論斷
      之證據。且倘被害人丙○○果遭被告甲○○持刀恐嚇取財，衡情應會立即報警
      處理，豈有延宕年餘而未報案，若警員已受理，焉有僅予以備案，且依經驗法
      則丙○○應不會待警員進行戶口普查時才口頭告知上情，實與常情相違。又果
      如丙○○所稱情節，其竟無法提供任何人證（如店員及在場撞球之人）或物證
      如錄影帶（按丙○○稱該撞球場設有監視錄影帶，見偵查卷第九七頁），支出
      憑證等以供調查，故丙○○指訴被告等此部分犯行之證據，尚有未足，且顯有
      瑕疵。
（二）次就被告乙○○涉嫌於八十九年一月二十三日向丙○○恐嚇之犯行部分，證人
      即在場執行臨檢勤務之警員簡曾傑到庭證稱：「（問：八十九年一月二十三日
      凌晨你們如何得知該處（即『Ｕ２撞球店』）情形？）我那天在『Ｕ２撞球店
      』查訪時，正好乙○○也進去那家撞球店，他總共來兩次，第一次是在零時三
      十分左右，他進來打球，然後有找老闆（即丙○○）談事情，他來的時候只有
      一個人，但是沒有跟老闆談到，當時我跟他表明我是警察，他還要詢問我的姓
      名、年籍，他就跑出去，第二次又找他的同夥過來，第二次他來的時候，他就
      帶了人而且帶了相機，店裡的人也報案了，正好有同事在樓上的賓館執行勤務
      ，就直接下來。（問：乙○○進入店裡做了什麼？）有兩個在樓下逃掉了，只
      有他跟鄭國祥上來，他進去就拍照，嘴巴也有講一些話，不過詳細的內容我已
      經不清楚了。（見原審卷第一三七頁九十年九月五日訊問筆錄參照）」；證人
      即警員郭進龍到庭證稱：「（八十九年一月二十三日凌晨是否有在『Ｕ２撞球
      店』執行勤務？）有。（問：當時是何人通報？）當時是我們在樓上執行勤務
      ，到樓下有民眾檢舉裡面有人在打架，我們才過去。（問：到了現場，情況如
      何？）裡面有當事人好幾個在裡面，包括乙○○在內約四五個左右。（問：那
      四五個人在裡面作何事？）他們在打架。（問：什麼人跟什麼人在打架？）乙○○跟丙○○在打架。（問：他們當時有無攜帶什麼東西？）沒有。（見原審
      卷第一四一頁訊問筆錄）」。證人簡曾傑及郭進龍之證詞，顯然有所出人，依
      證人簡曾傑所述，尚看不出被告有犯罪行為；依證人郭進龍所述，看到乙○○
      與告訴人丙○○打架，此亦與恐嚇取財、及單純恐嚇之要件有間；且與告訴人
      丙○○指訴情節不相符合，均不足採為被告甲○○、乙○○論罪科刑之依據。
（三）綜上所述，被告甲○○、乙○○二人上開辯解，尚屬可信。此外，復查無其他
      積極證據足資認定被告甲○○有此部分恐嚇取財犯行，及被告乙○○有此部分
      恐嚇取財及恐嚇之犯行，依前揭判例說明，自不能徒憑被害人丙○○片面有瑕
      疵之指訴，遽認定被告甲○○、乙○○犯罪，不能證明被告甲○○、乙○○此
      部分犯罪。
四、原判決以不能證明被告甲○○、乙○○有此部分犯罪而為無罪之諭知，並無不合
    ，檢察官上訴意旨以告訴人丙○○確有遭受恐嚇才事經多年仍銘記在心，且證人
    即警員日常處理公務事情繁多，經過多年，記憶難免模糊出入，認被告甲○○、
    乙○○二此部分應負罪責，應撤銷改判有罪，而指摘原判決此部分不當，為無理
    由，應予駁回。
參、被告甲○○經合法傳喚，無正當之理由不到庭，爰不待其陳述，逕行判決。
據上論斷，應依刑事訟法第三百六十八條、第三百七十一條，判決如主文。
本案經檢察官張啟彬到庭執行職務。
中      華      民      國    九十一    年      三      月    二十七    日
                              台灣高等法院刑事第廿四庭
                                  審判長法  官  陳  貽  男
                                        法  官  陳  憲  裕
                                        法  官  王  炳  梁
右正本證明與原本無異。
不得上訴。
                                        書記官  潘  大  鵬
中      華      民      國    九十一    年      三      月    二十八    日
附錄本案論罪科刑法條全文：
刑法第三百四十六條
意圖為自己或第三人不法之所有，以恐嚇使人將本人或第三人之物交付者，處六月以
上、五年以下有期徒刑，得併科一千元以下罰金。
以前項方法得財產上不法之利益，或使第三人得之者，亦同
前二項之未遂犯，罰之。
